【裁判字號】    90,台抗,317
【裁判日期】    900719
【裁判案由】    盜匪聲請再審
【裁判全文】
最高法院刑事裁定                                  九十年度台抗字第三一七號
    抗  告  人  甲○○
右抗告人因盜匪案件，不服台灣高等法院中華民國九十年四月三十日駁回聲請再審之
裁定（九十年度聲再更(一)字第九號），提起抗告，本院裁定如左：
    主  文
抗告駁回。
    理  由
本件抗告人甲○○在原審聲請再審意旨略以：懲治盜匪條例業經立法院一讀通過廢除
，抗告人之子羅世瑞係因忘記，致未說明其與抗告人去虎頭山玩時，將玩具手槍置放
於機車籃內，原判決有違背刑事訴訟法第一百八十條規定；依被害人馮勝爐之證述，
抗告人第一次索取金錢時，其行動自由未受束縛，現場尚有四男一女散居各處，抗告
人僅係一人前往，所持玩具手槍亦無殺傷力，自無使人達不能抗拒之程度，與盜匪罪
之成立要件不符；抗告人第二次前往時之情狀，依被害人葉素蓮、馮勝爐、鍾章貴及
何永保之供證，均屬無法確定之言詞，又無證據足證聲請人有攜帶槍枝之事實，原確
定判決據以論斷，顯違經驗法則；抗告人第三次前往係欲向被害人致意問候，實無行
搶犯意，葉素蓮先稱見過抗告人三次，後稱抗告人搶過四次，顯有瑕疵，除鍾章貴外
，其餘被害人均未敘明第一次交付抗告人之金額，原審認事用法，實有違背法令及常
理；第一審及原審既認該槍管退彈孔為灰色之槍枝不具殺傷力，屬玩具手槍，縱抗告
人持該槍犯案，亦未使被害人不能抗拒而交付財物，應僅成立恐嚇取財罪，且案發當
時有家住桃園縣龍潭鄉○○路○○段五十五巷十八號之葉作霖可資證明抗告人所述之
事實，為此依刑事訴訟法第四百二十條第一項第二款、第六款聲請再審云云。原審裁
定則以抗告人雖以其發見確實之新證據，足認應受無罪或輕於原判決所認罪名之判決
，為聲請再審之原因，惟依聲請意旨所示，除謂案發當日有葉作霖可資證明外，其餘
均無提出原確定判決前因未經發見，不及調查斟酌，至其後始行發見之證據，是聲請
意旨無非係指摘原確定判決之採證及認事用法有違經驗法則。然證據之憑信力如何，
法院本得就其綜合調查之結果，依自由心證之原則而為斟酌取捨，此屬事實審法院職
權認定之範圍，抗告人就原確定判決所為之職權認定多所指摘，自非屬刑事訴訟法第
四百二十條第一項第六款所謂發見確實之新證據。至抗告人雖謂案發當日有葉作霖可
資證明，然抗告人係先後三次前往「三義鐵工廠」對面之檳榔攤，持槍恐嚇攤內之人
交付財物，其並未指明葉作霖究於何次在場，且所稱證人葉作霖係於原確定判決審理
時即已存在，亦顯無原確定判決前未經發見，不及調查斟酌之可言。抗告人係欲以葉
作霖之證言為證據資料，即係欲以其事後所製作之見聞事實之文書以為證據，此顯非
成立於事實審法院判決之前，自與刑事訴訟法第四百二十條第一項第六款之新證據要
件不符。另抗告人亦未指稱原確定判決所憑證人羅世瑞之證言係屬虛偽，且亦無何積
極證據足資證明羅世瑞之證言係屬虛捏，核與刑事訴訟法第四百二十條第一項第二款
規定之再審事由不符。又法律變更並非刑事訴訟法第四百二十條第一項之法定再審事
由，況懲治盜匪條例尚未依法廢止，抗告人指稱該條例經立法院一讀通過廢止，據以
聲請再審，顯有誤會。因認無再審之理由，而依刑事訴訟法第四百三十四條第一項駁
回其聲請，經核於法並無不合。抗告意旨仍執前詞指摘，並無理由，應予駁回。
據上論結，應依刑事訴訟法第四百十二條，裁定如主文。
中      華      民      國     九十     年      七      月      十九    日
                              最高法院刑事第十庭
                                  審判長法官  陳  炳  煌
                                        法官  陳  正  庸
                                        法官  吳  信  銘
                                        法官  徐  文  亮
                                        法官  張  春  福
      右正本證明與原本無異
                                              書  記  官
中      華      民      國     九十     年      七      月    二十四    日


司法院資訊處製作；財團法人民間司法改革基金會備份。
